臺灣高等法院臺南分院刑事裁定
111年度毒抗字第3號
抗  告  人  楊淙棋
上列抗告人因聲請重新審理案件，不服臺灣臺南地方法院中華民
國110年11月30日裁定（110年度毒聲重字第61號），提起抗告，
本院裁定如下：
    主  文
抗告駁回。
    理  由
一、原裁定意旨略以：抗告人前因施用毒品，經原審法院於民國
    91年間裁定令入戒治處所強制戒治，抗告人於91年5月16日
    入臺南戒治所強制戒治，於92年3月24日停止強制戒治等事
    實，有臺灣高等法院被告前案紀錄表、原審法院91年度毒聲
    字第818號案件終結事項維護表（詳原審卷第111頁，該案卷
    已銷燬）、原審法院92年度毒聲字第188號裁定附卷可稽。
    倘抗告人未經觀察勒戒即遭裁定令入戒治處所強制戒治，則
    其於收受上開裁定時即應知悉，依據毒品危害防制條例第20
    條之1第2項規定，應在30日內提起，其遲至110年11月23日
    【詳卷附刑事請求（聲請）重審狀收文戳章】始聲請重新審
    理，已逾法定期間，應予駁回等語。
二、抗告意旨略以：抗告人僅高職肄業，毫無法律素養，是法律
    文盲，嗣於110年11月間始輾轉知悉最高法院109年度台非字
    第116號判決之意涵，得知「二犯施用毒品」仍應先經觀察
    勒戒，不得直接強制戒治，故提出本件重新審理，於此應考
    慮抗告人是否曾受法學教育及對於法律認知之可能性，爰此
    請鈞院改以適當之裁定，以維公義云云。
三、按觀察、勒戒及強制戒治之裁定確定後，有下列情形之一，
    認為應不施以觀察、勒戒或強制戒治者，受觀察、勒戒或強
    制戒治處分之人，或其法定代理人、配偶，或檢察官得以書
    狀敘述理由，聲請原裁定確定法院重新審理：一、適用法規
    顯有錯誤，並足以影響裁定之結果者；二、原裁定所憑之證
    物已證明為偽造或變造者；三、原裁定所憑之證言、鑑定或
    通譯已證明其為虛偽者；四、參與原裁定之法官，或參與聲
    請之檢察官，因該案件犯職務上之罪，已經證明者；五、因
    發現確實之新證據足認受觀察、勒戒或強制戒治處分之人，
    應不施以觀察、勒戒或強制戒治者；六、受觀察、勒戒或強
    制戒治處分之人，已證明其係被誣告者；聲請重新審理，應
    於裁定確定後30日內提起；但聲請之事由，知悉在後者，自
    知悉之日起算；聲請重新審理，無停止觀察、勒戒或強制戒
    治執行之效力；但原裁定確定法院認為有停止執行之必要者
    ，得依職權或依聲請人之聲請，停止執行之；法院認為無重
    新審理之理由，或程序不合法者，應以裁定駁回之，毒品危
    害防制條例第20條之1第1項至第4項前段定有明文。
四、經查：
　㈠抗告人因施用毒品案件，經原審法院裁定令入戒治處所強制
    戒治，抗告人於91年5月16日入臺南戒治所強制戒治，於92
    年3月24日停止強制戒治等事實，有被告前案紀錄表、原審
    法院91年度毒聲字第818號案件終結事項維護表（該案案卷
    已銷燬）、原審法院92年度毒聲字第188號裁定附卷可稽，
    業如前述。顯見抗告人如未經觀察勒戒即遭裁定送強制戒治
    ，則其於收受上開裁定時即應知悉，依據毒品危害防制條例
    第20條之1第2項規定，應在30日內提起，其遲至110年11月2
    3日始聲請重新審理，已逾法定期間，聲請程序違背規定，
    原審予以駁回，經核並無違誤。
　㈡至抗告人所引之最高法院109年度台非字第116號判決，乃在
    說明依92年7月9日修正施行前之毒品危害防制條例規定，5
    年內「三犯」施用毒品者，應裁定令入戒治處所施以強制戒
    治，無須送觀察勒戒，此與上開抗告理由及本案為「二犯」
    之情況並非相同，尚難援引。
　㈢綜上，原裁定經核並無不合，抗告意旨以前揭情詞指摘原裁
    定違誤，為無理由，應予駁回。
五、據上論結，應依刑事訴訟法第412條，裁定如主文。
中　　華　　民　　國　　111 　年　　1 　　月　　5 　　日
                  刑事第五庭    審判長法　官  蔡廷宜
                                      法　官  蔡川富
                                      法　官  翁世容
以上正本證明與原本無異。
不得再抗告。
　　　　　　　　　　　　　　　　　　　書記官  顏惠華　　
中　　華　　民　　國　　111 　年　　1 　　月　　5 　　日